【裁判字號】    98,交易,643
【裁判日期】    981207
【裁判案由】    過失傷害
【裁判全文】
臺灣臺中地方法院刑事判決             98年度交易字第643號
公  訴  人  臺灣臺中地方法院檢察署檢察官
被      告  甲○○
輔  佐  人  乙○○
上列被告因過失傷害案件，經檢察官提起公訴（98年度偵字第21
101號），本院判決如下：
    主    文
甲○○因過失傷害人，處有期徒刑月，如易科罰金，以新臺幣
壹仟元折算壹日。
    犯罪事實
一、甲○○於民國97年7月17日下午5時50分許，騎乘車牌號碼N8
    D-172號重型機車，沿臺中縣神岡鄉○○路東往西方向行駛
    ，行經中山路與社口街口時，本應注意須遵守燈光號誌之指
    示行進，不得闖越紅燈，且應注意行車速度，依速限標誌或
    標線之規定，不得超速行駛，並應注意車前狀況，隨時採取
    必要之安全措施，而依當時天候雨，日間自然光線，路面柏
    油、無缺陷且無障礙物，視距良好，並無不能注意之情事，
    竟疏於注意而貿然闖越紅燈，並超速行駛，適丙○○（被訴
    過失傷害甲○○部分，經臺灣臺中地方法院檢察署檢察官為
    不起訴處分，嗣經臺灣高等法院臺中分院檢察署駁回再議確
    定）騎乘車牌號碼KCE-928號重型機車，依交通號誌之指示
    ，於綠燈號誌亮起後，自南往北方向穿越中山路，欲進入社
    口街，見狀閃避不及，而遭甲○○所騎乘之機車自其右側撞
    擊，致丙○○人車倒地，因而受有右股骨骨折、右脛骨骨折
    、右跟骨骨折、右足伸肌腱斷裂等傷害。甲○○並於犯罪偵
    查機關知悉前，於處理員警前往現場時，自首而接受裁判。
二、案經丙○○訴由臺灣臺中地方法院檢察署檢察官偵查起訴。
    理    由
一、證據能力之說明：
(一)、按被告以外之人於審判外之言詞或書面陳述，除法律有規定
    者外，不得作為證據，為刑事訴訟法第159條第1項定有明文
    。卷附臺灣省臺中縣區車輛行車事故鑑定委員會98年8月12
    日中縣鑑字第0985502200號函檢送之分析意見書，係該等機
    關接受臺灣臺中地方法院檢察署檢察官依刑事訴訟法第208
    條之囑託所為之鑑定，並依同法第206條第1項做成書面報告
    ，其雖屬被告以外之人於審判外所為之書面陳述，然係刑事
    訴訟法第159條第1項，「除法律有規定者」之例外情形，而
    本院並審酌該鑑定委員會以其鑑識車禍事故之專業職能及經
    驗，依卷附相關證據判斷所得結果，而為紀錄，上開書面陳
    述之信憑性已具相當之擔保，認為適當，且其做成之過程，
    亦查無何違法或不當之情事，自有證據能力。
(二)、另按從事業務之人於業務上或通常業務過程所須製作之紀錄
    文書、證明文書，除顯有不可信之情況外，得為證據，刑事
    訴訟法第159條之4第2款已定有明文。又醫師法第12條第1項
    規定：醫師執行業務時，應製作病歷，並簽名或蓋章及加註
    執行年、月、日。第2項規定：前項病歷，除應於首頁載明
    病人姓名、出生年、月、日、性別及住址等基本資料外，其
    內容至少應載明下列事項：一就診日期。二主訴。三檢查項
    目及結果。四診斷或病名。五治療、處置或用藥等情形。六
    其他應記載事項。因此，醫師執行醫療業務時，不論患者是
    因病尋求診療，或因特殊目的而就醫，醫師於診療過程中，
    應依醫師法之規定，製作病歷，此一病歷之製作，均屬醫師
    於醫療業務過程中所須製作之紀錄文書，而且每一醫療行為
    均屬可分，因其接續之看診行為而構成醫療業務行為，其中
    縱有因訴訟目的，例如被毆傷而尋求醫師之治療，對醫師而
    言，仍屬其醫療業務行為之一部分，仍應依法製作病歷，則
    該病歷仍屬業務上所製作之紀錄文書，與通常之醫療行為所
    製作之病歷無殊，自屬刑事訴訟法第159條之4第2款所稱從
    事業務之人於業務上所須製作之紀錄文書，而診斷證明書係
    依病歷所轉錄之證明文書，自仍屬本條項之證明文書，業經
    最高法院著有97年度臺上字第666號、96年度臺上字第1957
    號判決意旨可參。據此，本案卷附之行政院衛生署豐原醫院
    診斷證明書參照前述說明，自屬刑事訴訟法第159條之4第2
    款所稱從事業務之人於業務上或通常業務過程所須製作之證
    明文書，復無具體事證顯示該診斷證明書存有詐偽或虛飾之
    情事，核無該法條所定顯有不可信之特別情況，自亦得為證
    據。
(三)、又被告以外之人於審判外之陳述，雖不符前4條之規定（即
    刑事訴訟法第159條之1至同條之4)，而經當事人於審判程序
    同意作為證據，法院審酌該言詞陳述或書面陳述作成時之情
    況，認為適當者，亦得為證據；當事人、代理人或辯護人於
    法院調查證據時，知有第159條第1項不得為證據之情形，而
    未於言詞辯論終結前聲明異議者，視為有前項之同意，刑事
    訴訟法第159條之5定有明文。查，卷附之道路交通事故現場
    圖、道路交通事故調查報告表（一）、（二）、道路交通事
    故談話紀錄表、事故現場照片、道路交通事故肇事人自首情
    形紀錄表、臺中縣警察局豐原分局大雅分駐所警員職務報告
    ，為被告以外之人於審判外之書面陳述，而不符合刑事訴訟
    法第159條之1至第159條之4之規定者，業經本院於審理時當
    庭提示而為合法之調查，公訴人及被告、輔佐人均未於言詞
    辯論終結前聲明異議，本院審酌前開證據作成或取得之狀況
    ，並無非法或不當取證之情事，且亦無顯不可信之情況，故
    認為適當而均得以作為證據，是前開證據依刑事訴訟法第
    159條之5之規定，均具有證據能力，先予敘明。
二、訊據被告甲○○對於犯罪事實欄所載時、地，以時速每小時
    60公里之速度騎乘機車，沿臺中縣神岡鄉○○路由東往西行
    駛，行經中山路與社口街交岔口路口時，與告訴人丙○○騎
    乘之機車發生碰撞，告訴人因而受有傷害等情，均供承不諱
    ，惟矢口否認有何過失傷害犯行，並辯稱：伊雖有超速行駛
    ，但沒有闖紅燈，而告訴人丙○○是從社口街由北往南方向
    闖紅燈駛來，伊因閃避不及，告訴人之機車即撞擊伊機車之
    右後側排氣管，伊機車即倒向對向車道，並不是伊撞告訴人
    ，伊機車前方及左前側之車損是前次騎車摔倒時產生的，不
    是本案車禍所致，告訴人的傷也是被告訴人自己的機車壓到
    的，不是被伊撞的云云。惟查：
(一)、被告甲○○於98年7月17日下午5時50分許，騎乘車牌號碼N8
    D-172號重型機車，以時速約每小時60公里之速度，沿臺中
    縣神岡鄉○○路由東往西方向行駛，而該路段時速限制為每
    小時50公里，其行經中山路與社口街口時，與告訴人即證人
    丙○○騎乘之車牌號碼KCE-928號重型機車發生碰撞，致證
    人丙○○人車倒地，因而受有右股骨骨折、右脛骨骨折、右
    跟骨骨折、右足伸肌腱斷裂之傷害等情，業據被告甲○○供
    承不諱，並有證人丙○○於本院證述在卷，復有道路交通事
    故現場圖、道路交通事故調查報告表（一）、（二）、事故
    現場照片及行政院衛生署豐原醫院診斷證明書在卷為憑（見
    偵查卷第12至14頁、26至34頁、本院卷第38至53頁），堪信
    為真。
(二)、關於證人丙○○於本案車禍發生前之行車方向，據證人丙○
    ○於本院證稱：「我是從臺中縣神岡鄉○○路由西往東騎到
    社口街，我要彎到社口街，當時人車很多，我當時是下班要
    回家吃飯」、「（我）在永昌家具行旁邊的巷子的巷口等紅
    綠燈」、「等社口街由南往北的燈號轉換成綠燈之後，再往
    社口街方向行駛」等語明確（見本院卷第67頁反面、68頁、
    69頁反面），雖然被告辯稱證人丙○○係自社口街由北往南
    之方向駛出云云，然查，本案被告與證人丙○○發生碰撞後
    ，即將其所騎乘之上開機車移至中山路由東往西方向通過社
    口街之右側路邊，並未保留事故現場等情，業據被告自承在
    卷，並有事故現場照片可稽（見偵查卷第18頁、75頁反面、
    42頁），而據被告陳稱：「（為何你在與丙○○發生車禍之
    後，你要擅自移動肇事車輛？）因為我在發生車禍後，機車
    倒在對向車道內側車道，因為有一臺車子停在我面前一直按
    我喇叭，當時我人跟機車倒在地上，因為車子一直按我喇叭
    ，所以緊張，就把車子牽到路邊」、「（你肇事之後把機車
    牽到路口的哪一個地方？）事現場圖的『S』處，也就是我
    肇事之後機車倒在中山路對向車道的內側車道處，我就直線
    的往回牽到現場圖所標示的『S』處」等語（見本院卷第74
    頁、75頁）。然本案於被告與證人丙○○發生碰撞後，其機
    車碎裂跡證大致散布於中山路由東往西方向越過社口街路口
    處，並無散落於中山路由西往東之對向車道之跡證，有本案
    事故現場照片在卷足憑（見本院卷第38至42頁），此即與被
    告所辯稱：證人丙○○係自其右前方之社口街斑馬線騎出，
    因遭證人丙○○撞及其機車，機車即倒向中山路之對向車上
    始停止等情不符；反觀證人丙○○所證：伊是由南向北欲進
    入社口街，被告係中山路由東往西方向騎來，被告之機車即
    自其右方撞擊等情（見本院卷第68頁），則與上開事故現場
    照片所示機車碎裂跡證散布之情形較為相符。復審之被告與
    證人丙○○之機車車損情形，證人丙○○之機車前方並無車
    損，且其機車右側腳踏板歪斜，而被告之機車前輪輪胎有深
    黑痕跡，前輪上方護蓋前方及左前側處均有破損痕跡等情，
    亦有本案被告與證人丙○○之機車車損照片在卷足參（見本
    院卷第38至39頁、45至46頁），再衡以證人丙○○因本案車
    禍受有右股骨骨折、右脛骨骨折、右跟骨骨折、右足伸肌腱
    斷裂傷害乙情，亦有行政院衛生署豐原醫院診斷證明書存卷
    為憑（見偵查卷第57頁），其傷害均集中於右腳等情，則證
    人丙○○證稱：「我當時腳是踩著機車的腳踏處，被告騎車
    從我的右腳的腳踝處撞過來，我機車的右腳踏板就歪了，所
    以我的右腳踝處及右小腿骨才會受傷如此嚴重」等語（見本
    院卷第68頁反面），應屬較為可信。
(三)、被告雖辯稱：證人丙○○之傷勢是被證人丙○○自己的機車
    壓到，並非其所撞擊云云。然證人丙○○證稱：其傷勢並非
    係被自己之機車壓到所致，而係遭被告撞及致傷等語。查，
    據被告陳稱：「（據你所述，告訴人是被他的機車壓在下面
    ，當時你人在何處？）我當時已經把我的機車牽起來並坐在
    機車上面」、「（你在肇事後移動車輛放在路邊，坐在機車
    上，當時丙○○人還被壓在他所騎乘的機車下方嗎？）他還
    被壓住，當時我人也不舒服，所以沒有去將丙○○的機車扶
    起」、「（你那時候機車倒在中山路對向的車道時，該車道
    有無車子？）當時路上沒有什麼車子，倒地之後我有短暫昏
    迷，過沒多久清醒，就有一輛車停在我面前一直按我喇叭」
    等語（見本院卷第74頁反面，75頁）。然被告於與證人丙○
    ○發生碰撞後，其機車並未如其辯稱係倒在對向車道等情，
    業如前述。再者，依據常情，一般人如見前方有車禍發生，
    並有肇事者因而受傷倒地，為保持車禍現場及為免阻礙救援
    ，無不儘量避開事故現場而行，豈有見前方有車禍倒地昏迷
    之人，非但未予救援，反倒猛按喇叭，要車禍昏迷之人將人
    車移開之理，被告辯稱：其倒地昏迷時，因有車停在伊前面
    一直按喇叭，伊始將車移到路旁云云，已難儘信；又一般人
    與人發生車禍，倘自己傷勢非甚嚴重，當會上前查看肇事對
    方傷勢如何，然而本案被告於發生車禍後，尚有餘力將其機
    車牽至路旁停放，而在其見證人丙○○之身體已被機車壓住
    ，竟僅坐在機車上觀看，而未儘快將機車扶起，亦與常情不
    符，則被告辯稱：伊有看到證人丙○○被壓在機車下面，所
    以證人丙○○所受之傷害，係被自己機車壓到所致云云，應
    係被告為其所為係證人丙○○之機車撞伊之辯詞而編織，自
    不足採信。另被告辯稱：其機車左前側後視鏡、手剎車及檔
    風板之車損並非此次車禍之車損，上開車損係其上次騎車不
    慎摔倒所致，證人丙○○係撞及其機車右後側排氣管，所以
    其機車排氣管掉落云云，然自現場二機車碰撞後之跡證顯示
    ，應係被告機車自證人丙○○之右側撞擊乙節，已詳析如前
    ，被告辯稱其機車前方及左前方之車損係上次機車摔倒所致
    ，復未能提出任何事證以推翻本案依現存之客觀證據所認定
    之事實，被告之空言置辯自不足為其有利之認定。另被告右
    側之排氣管雖因本案車禍之發生而脫落，然自事故現場照片
    所示（見本院卷第44頁、45頁），該排氣管似由聯結處斷裂
    整條脫落，而無因碰撞之凹陷或損壞之情形，該排氣管應屬
    被告之機車撞及證人丙○○後，於被告之機車倒地後而致排
    氣管與車身脫離，應可認定。綜合上情，足認被告辯稱證人
    丙○○係自社口街由北往南騎乘等語，並非實在，不足採信
    ，證人丙○○於本案車禍發生時之行進方向，應係社口街由
    南往北穿越中山路騎乘無訛。
(四)、另據證人丙○○於本院證稱：「我從中山路由西往東方向行
    駛時，燈號是綠燈，當時人車很多，我要彎到社口街時，我
    就先在永昌家具行前的斑馬線停下來，要等社口街由南往北
    的燈號轉換成綠燈之後，再往社口街方向行駛」、「（你在
    社口街由南往北等燈號轉換成綠燈，大約等多久？）大約等
    一分多鐘」等語明確（見本院卷第68頁）。而查，本案事故
    發生之時間為98年7月17日星期五下午5時50分許，事故地點
    之中山路亦屬臺中縣神岡鄉○○○道路之一，在正常情形下
    ，該路段於下班時間，其車流量應屬不少，又上開事故地點
    之臺中縣神岡鄉○○路口由西往東如欲左轉社口街時，路口
    並無行兩段式左轉之限制，亦有臺中縣警察局豐原分局大雅
    分駐所警員職務報告在卷足參（見本院卷第37頁），是於肇
    事時，倘中山路與社口街路車不多，證人丙○○如欲自中山
    路由西往東左轉社口街，當可直接左轉即可，無須以兩段式
    方式，先騎至永昌家具行前，再由永昌家具行前由南往北進
    入社口街之必要，是以證人丙○○前揭證稱：因中山路由西
    往東之車輛甚多，因中山路之燈號為綠燈，始先在永昌家具
    行前停等紅綠燈，待社口街方向轉換成綠燈後再行駛等語，
    尚屬合理可信。被告雖然辯稱：伊行駛的方向才是綠燈，證
    人丙○○係闖紅燈云云，惟被告於警詢時先稱：「（當時該
    處有無號誌？）有號誌，我是綠燈，且我有看到對方號誌為
    紅燈」等語（見偵查卷第18頁），然於偵查中及本院審理時
    則改稱：「（你有看到丙○○行車方向是紅燈嗎？）沒有」
    、「我只知道我當時的號誌是綠燈，我沒有注意對方的號誌
    為何」等語（見偵查卷第47頁、本院卷第74頁反面），其對
    於當時看到燈號之具體情形，陳述前後不一；且本案證人丙
    ○○確係自社口街由南向北行駛之事實，業如前述，然被告
    仍辯稱其在事故前2、30公尺（後改稱1、20公尺）前即看到
    證人丙○○係自其右前方，由社口街之路口由北往南駛出等
    語，即屬不實。再據被告於本院供稱：「（丙○○的方向有
    無其他的車輛駛入？）沒有」、「（你的方向有無其他車輛
    駛入？）我的方向只有我」、「（中山路當時的車流量大不
    大？）不大」等語（見本院卷第72頁反面），則與證人丙○
    ○前揭證述：當時因中山路車流量大，所以在社口街之永昌
    家具行前停等紅綠燈等語有間，而倘於肇事時，被告行駛之
    中山路方向是綠燈，則依前述，被告行駛之中山路，應有相
    當之車流量，則被告供稱當時伊方向只有伊，並無其他車輛
    駛入，應可推知，被告於進入中山路與社口街交岔路口時，
    中山路確已呈紅燈之狀態，因而無其他在中山路上之車輛駛
    出中山路與社口街路口，堪可認定。是以本案被告因未注意
    前方證人丙○○自社口街由南往北駛來，而冒然闖越紅燈，
    又因其超速行駛，致其反應時間壓縮，反應不及，而撞及證
    人丙○○之右側，始肇致本件車禍之事實，足堪認定。
(五)、末查，本件車禍經送請臺灣省臺中縣區車輛行車事故鑑定委
    員會鑑定，其鑑定結果研判，被告行經速限50公里以下之肇
    事地段，逢下班時間人車眾多，被告未減速慢行反超速行駛
    ，又未注意車前狀況謹慎行駛，未注意有證人丙○○駕駛重
    機車由被告行駛方向之左側社口街口已穿越中山路一半以上
    距離，被告超速快速駛入交岔路口內時，車前及車前左側等
    處即碰擦防範不及之證人丙○○機車右前側、右側等處，並
    認被告違反號誌指示闖紅燈駛入交岔路口內之可能性較大，
    認被告係本案肇事原因，證人丙○○無肇事因素等語，有該
    鑑定委員會98年8月12日中縣鑑字第0985502200號函檢附之
    分析意見書在卷可參（見偵查卷第98至99頁），核與本院前
    揭所析，大致相符，堪屬可採。
(六)、按「行車速度，依速限標誌或標線之規定」、「汽車行駛時
    ，駕駛人應注意車前狀況，並隨時採取必要之安全措施」、
    「汽車行駛至交岔路口，其行進、轉彎，應依下列規定：
     一、應遵守燈光號誌」，為道路交通安全規則第93條第1項
     、94條第3項、第102條第1項訂有明文。而依案發當時情形
    天候雨，日間自然光線，路面柏油、無缺陷且無障礙物，視
    距良好，有道路交通事故調查報告表（一）在卷可查（見偵
    查卷第13頁），並無不能注意之情事，被告竟疏未注意及此
    ，超速行駛並闖越紅燈，且未隨時注意車前狀況，隨時採取
    必要措施，以致肇事，顯有過失，且其過失與證人丙○○前
    述傷害間，具有相當因果關係，自應負過失傷害之責。
三、綜上所述，本案事證明確，被告過失傷害犯行，洵堪認定，
    應依法論科。
四、核被告甲○○所為，係犯刑法第284條第1項前段之過失傷害
    罪。又被告於肇事後，於有偵查權限之人知悉犯罪人之前，
    處理人員前往現場處理時在場並當場承認為肇事人，有臺中
    縣警察局道路交通事故肇事人自首情形紀錄表在卷足稽（見
    偵查卷第25頁），爰依刑法第62條前段之規定，減輕其刑。
    爰審酌被告甲○○輕忽行車規則，造成被害人丙○○傷害非
    輕，復未與被害人達成和解，並否認犯行之犯後態度，及考
    量被告智識程度為高工在學、家庭經濟狀況小康（見被告98
    年1月21日調查筆錄受詢問人欄基本資料）等一切情狀，量
    處如主文所示之刑，並諭知易科罰金之折算標準。
據上論斷，應依刑事訴訟法第299條第1項前段，刑法第284條第1
項前段、第62條前段、第41條第1項前段，刑法施行法第1條之1
、第2項前段，判決如主文。
本案經檢察官丁○○到庭執行職務。
中    華    民    國    98    年     12     月    7     日
                  刑事第三庭  審判長法  官  周瑞芬
                                    法  官  楊曉惠
                                    法  官  李慧瑜
以上正本證明與原本無異。
如不服本判決應於收受判決後10日內向本院提出上訴書狀，並應
敘述具體理由；其未敘述上訴理由者，應於上訴期間屆滿後20日
內向本院補提理由書（均須按他造當事人之人數附繕本）「切勿
逕送上級法院」。
                                    書記官  陳青瑜
中    華    民    國    98    年     12     月    7     日
附錄論罪科刑法條
中華民國刑法第284條
因過失傷害人者，處6月以下有期徒刑、拘役或5百元以下罰金，
致重傷者，處1年以下有期徒刑、拘役或5百元以下罰金。
從事業務之人，因業務上之過失傷害人者，處1年以下有期徒刑
、拘役或1千元以下罰金，致重傷者，處3年以下有期徒刑、拘役
或2千元以下罰金。


司法院資訊處製作；財團法人民間司法改革基金會備份。
